【裁判字號】    99,消債更,78
【裁判日期】    990312
【裁判案由】    聲請更生程序
【裁判全文】
臺灣高雄地方法院民事裁定            99年度消債更字第78號
聲  請  人  甲○○
上列當事人因消費者債務清理條例事件聲請更生，本院裁定如下
:
    主  文
准聲請人自中華民國九十九年三月十二日十七時起開始更生程序
。命司法事務官進行本件更生程序。
    理  由
一、按法院開始更生程式之裁定，應載明其年、月、日、時，並
    即時發生效力。次按法院裁定開始更生或清算程式後，得命
    司法事務官進行更生或清算程式，必要時得選任律師、會計
    師或其他適當之自然人或法人一人為監督人或管理人。消費
    者債務清理條例（下稱消債條例）第3條、第42條第1項、第
    45條第1項、第16條第1項分別定有明文。
二、聲請意旨略以：聲請人積欠上海銀行、國泰世華銀行、荷蘭
    銀行、渣打銀行、匯豐銀行、聯邦銀行、遠東銀行、元大銀
    行、玉山銀行、台新銀行、安泰銀行、中國信託銀行債務達
    新台幣（下同）2,326,915 元，有不能清償債務情事，於民
    國95年8 月3 日以書面向全體無擔保債權銀行請求共同協商
    債務清償方案，經協商成立，約定聲請人應自95年9 月起，
    分204 期，於每月10日繳納18,052元，嗣於97年7 月7 日變
    更協商方案為聲請人應自97年7 月29日起，分180 期，於每
    月10日清償15,823元，惟聲請人在履行協商期間，於97年12
    月31日遭雇主嘉維企業有限公司（下稱嘉維公司）資遣，頓
    失收入，聲請人雖自98年10月起另受僱於高雄港魚翅餐廳
    擔任廚工，惟每月薪資僅15,000元，顯不足支應維持日常生
    活之所需，聲請人實有不可歸責於己，致履行協商顯有重大
    困難，且不能清償債務之情事存在。又聲請人無擔保或無優
    先權之債務總額未逾1,200 萬元，復未經法院裁定開始清算
    程序或宣告破產，爰依法聲請更生等語。
三、聲請人於95年8月3日與全體無擔保債權銀行協商成立，約定
    聲請人應自95年9 月起，分204 期，按年息5%計息，於每月
    10日繳納18,052元；嗣於97年7 月7 日變更協商方案，約定
    聲請人應自97年7 月29日起，分180 期，按年息3%計息，於
    每月10日清償15,823元，聲請人於繳納18期協商款後，自98
    年3 月起未再繳款乙節，業據聲請人陳報在卷，並有協議書
    、變更還款條件增補約據、存摺往來明細為憑（見本院卷第
    10頁、第11頁、第14頁），應認真實。
四、按債務人與金融機構協商成立者，不得聲請更生或清算，但
    因不可歸責於己之事由，致履行顯有重大困難者，不在此限
    ；本條例施行前，債務人依金融主管機關協調成立之中華民
    國銀行公會會員辦理消費金融案件無擔保債務協商機制與金
    融機構成立之協商，準用前項之規定，消債條例第151條第5
    項、第6項分別定有明文。經查：
  (一)聲請人自94年5 月11日起受僱於嘉維公司，其96年度薪資收
    入為226,066 元，平均每月收入為18,839元（元以下四捨五
    入），其97年度薪資收入為276,340 元，平均每月收入為23
    ,028元。嗣聲請人於97年12月31日遭嘉維公司資遣，自98年
    2 月起至98年7 月止共領取失業給付96,000元，聲請人目前
    則在高雄港魚翅餐廳擔任廚工，月薪15,000元，有勞工保
    險被保險人投保資料明細表、96、97年度綜合所得稅各類所
    得扣繳暨免扣繳憑單、離職證明書、存摺往來明細、收入切
    結書為憑（見本院卷第18頁、第16頁、第17頁、第9 頁、第
    60頁、第53頁），係屬實在，聲請人主張其自98年1 月1 日
    起因遭資遣致收入頓減，而無法繼續履行協商還款條件，核
    與前揭證據相符，應屬可採。
  (二)又據聲請人陳報，其為維持自己生活每月需費10,446元（見
    本院卷第5 頁背面），參諸內政部公告98年度高雄市每人每
    月最低生活費用為11,309元以觀，本院認為維持自己生活所
    需費用，應以不逾前開範圍者為必要，故聲請人主張為維持
    自己生活所需費用為每月10,446元，應屬可採。再者，聲請
    人與配偶張志松育有未成年子女張育銘（87年9 月生）、張
    雅婷（90年11月生），而張志松名下有汽車1 部，其以經營
    流動攤販維生，並未申報個人綜合所得稅，惟於97年間有財
    產交易所得35,290元等情，有戶籍謄本、財產歸屬資料清單
    、96、97年度綜合所得稅各類所得資料清單為憑（見本院卷
    第19頁、第37頁、第39頁），足認張志松係有工作能力，且
    有相當收入，依民法第1089條第1 項前段規定，自應由聲請
    人與張志松按每人各1/2 之比例分攤扶養未成年子女所需費
    用，佐以前揭98年度高雄市每人每月最低生活費用為11,309
    元，堪認聲請人每月所需支出之張育銘、張雅婷扶養費，在
    以11,309元範圍內（即11,309×1/2 ×2=11,309），均屬必
    要，故聲請人主張每月須支出張育銘、張雅婷扶養費共2,00
    0 元，係屬可採。從而，聲請人以其現有薪資收入每月15,0
    00元，扣除其為維持自己生活所需費用10,446元，及扶養未
    成年子女所需費用2,000 元後，僅有餘款2,554 元（15,000
    -10,446-2,000=2,554 ）可供運用，倘將餘款全數用以清償
    債務本金，則需時911 個月（即75年又11月）始能還清，更
    遑論清償因此衍生之利息，故聲請人主張其有不能清償債務
    情事存在，亦屬可採。
五、綜上，聲請人於協商成立後，自98年1 月起因遭資遣致收入
    銳減，而有不可歸責於己，致履行協商顯有重大困難，且不
    能清償債務之情事存在，又聲請人無擔保或無優先權之債務
    總額未逾1,200 萬元，復未經法院裁定開始清算程序或宣告
    破產，亦無消債條例第6 條第3 項、第8 條或第46條各款所
    定駁回更生聲請之事由存在，其聲請更生，洵屬有據，應予
    准許。
中    華    民    國    99    年    3     月    12    日
                  民事第五庭  法  官  賴文姍
以上正本係照原本作成
本裁定不得抗告
本裁定已於民國99年3月12日17時公告
中    華    民    國    99    年    3     月    12    日
                              書記官  林秀珍

司法院資訊處製作；財團法人民間司法改革基金會備份。
